【裁判字號】    88,訴,1008
【裁判日期】    891110
【裁判案由】    分割共有物
【裁判全文】
臺灣彰化地方法院民事判決                       八十八年度訴字第一○○八號
    原      告  乙○○
    訴訟代理人  甲○○
    被      告  子○○
                丑○○
                癸○○
                戊○○
                庚○○
                壬○○
                丙○○
                辛○○
                己○○
                丁○○
                              .
右當事人間分割共有物事件，本院判決如左：
    主      文
兩造共有坐落彰化縣福興鄉○○段七一七地號、地目建、面積零點參零陸肆公頃土地
，分割為如附圖貳所示：編號一、二、十五部分面積各為零點零零貳柒公頃、零點零
零肆零公頃、零點零伍參貳公頃為道路，分歸兩造所有，並依原應有部分比例保持共
有，編號三、十四部分面積各為零點零肆零伍公頃、零點零貳壹壹公頃分歸被告丙○○所有，編號四部分面積為零點零肆壹零公頃分歸原告乙○○所有，編號五部分面積
為零點零參零捌公頃分歸被告辛○○所有，編號六部分面積零點零壹零參公頃分歸被
告子○○所有，編號七部分面積為零點零壹零參公頃分歸被告許錫欽所有，編號八部
分面積零點零壹零參公頃分歸被告庚○○所有，編號九部分面積零點零壹零參公頃分
歸被告丑○○所有，編號十部分面積零點零壹零參公頃分歸被告戊○○所有，編號十
一部分面積零點零壹零參公頃分歸被告壬○○所有，編號十二部分面積零點零貳零伍
公頃分歸被告丁○○所有，編號十三部分面積零點零參零捌公頃分歸被告己○○所有
。
訴訟費用由兩造按如附表一所示應有部分比例負擔。
    事    實
甲、原告方面：
一、聲明：求為判決兩造共有前開土地，准予原物分割，其分割方法如附圖貳（彰化
    縣鹿港地政事務所八十九年九月十八日土地複丈成果圖）所示。訴訟費用由兩造
    按應有部分比例負擔。
二、陳述：坐落彰化縣福興鎮○○段七一七地號、地目建、面積零點參零陸肆公頃土
    地，為兩造所共有，各共有人之應有部分如附表所載。系爭土地依物之使用目的
    無不能分割之情形，兩造對之亦未訂有不分割期限，惟兩造始終無法達成分割之
    協議，爰依民法第八百二十四條之規定，訴請准予原物分割。請求依聲明所示之
    方案為分割（即彰化縣鹿港地政事務所八十九年九月十八日土地複丈成果圖所示
    ）。
三、證據：提出土地登記簿謄本、地籍圖、地價證明書、戶籍謄本為證，並聲請會同
    彰化鹿港地政事務所人員勘測現場製成複丈成果圖附卷。
乙、被告辛○○、己○○、丁○○方面：
一、聲明：駁回原告之訴。
二、陳述：同意原告之分割方案。
丙、被告丙○○方面：
一、聲明：駁回原告之訴。
二、陳述：同意分割，但希望不留路。
丁、被告戊○○、庚○○、壬○○方面：未於最後言詞辯論期日到場，據其以前之聲
    明及陳述如下：
一、聲明：駁回原告之訴。
二、陳述：希望保留路及現有建物。
戊、被告子○○、丑○○、癸○○方面：未於言詞辯論期日到場，亦未提出書狀或陳
    述。
    理    由
一、被告子○○、丑○○、癸○○、戊○○、庚○○、壬○○未於最後言詞辯論期日
    到場，查無民事訴訟法第三百八十六條所列各款情形，依原告之聲請，由其一造
    辯論而為判決。
二、本件原告主張之事實，已據其提出土地登記簿謄本、地籍圖謄本、戶籍登記簿謄
    本為證，並經本院勘驗現場屬實，復囑託彰化鹿港地政事務所鑑測明確，製有複
    丈成果圖存卷可稽，堪信為真實。
三、按共有物除因物之使用目的不能分割或共有人間契約訂有不分割之期限者外，各
    共有人得隨時請求分割共有物，在共有物分割之方法，共有人不能協議決定者，
    法院得因任何共有人之聲請，以原物分配或變價分配之，民法第八百二十三條第
    一項及第八百二十四條第第二項定有明文。本件前開土地既合於判決分割之要件
    ，則原告本於土地共有人之分割請求權訴請判決分割，於法自屬有據。
四、查原告所提示之分割方法，除未到場辯論之被告外，餘大致均表示同意。本件系
    爭土土地上有兩造所有之磚造建物，由北向南分別為：被告丙○○所有之鋼筋混
    凝土造二樓樓房，面積為零點零一九六公頃，被告丑○○、戊○○所有之一樓平
    房，面積各為零點零零七三公頃、零點零零九二公頃，被告子○○所有一樓平房
    ，面積為零點零零五四公頃，被告癸○○所有之鋼筋混凝土造二樓樓房，面積各
    為零點零零一七公頃、零點零零二四公頃，被告庚○○所有之鋼筋混凝土造三樓
    樓房，面積零點零零六八公頃、零點零零七八公頃，餘為道路及空地，此有彰化
    鹿港地政事務所八十八年十二月二十九日之複丈成果圖在卷可憑（如附圖壹），
    據此，兩造所有之建物，除部分樓房為新建外，餘均為舊式磚造一樓平房，位置
    既不方正，各共有人占用部分亦甚紛雜，如欲保留實有困難，且其等建築老舊，
    實無保存必要，附圖貳所示方案各共有人分得之土地方正，均可用於建築，且亦
    留有道路供出入之用，土地利用合乎經濟效益，對各共有人亦甚公平，爰依系爭
    土地兩造之應有部分、公平妥適之情形下，並斟酌到庭當事人之意願，本院認以
    附圖貳所示方法分割為適當。
五、從而原告請求分割系爭土地即有理由，至其分割方法則應以如附圖方案貳所示之
    分割方法為適當，即附圖方案貳所示：編號一、二、十五部分面積各為零點零零
    貳柒公頃、零點零零肆零公頃、零點零伍參貳公頃為道路，分歸兩造所有，並依
    原應有部分比例保持共有，編號三、十四部分面積各為零點零肆零伍公頃、零點
    零貳壹壹公頃分歸被告丙○○所有，編號四部分面積為零點零肆壹零公頃分歸原
    告乙○○所有，編號五部分面積為零點零參零捌公頃分歸被告辛○○所有，編號
    六部分面積零點零壹零參公頃分歸被告子○○所有，編號七部分面積為零點零壹
    零參公頃分歸被告許錫欽所有，編號八部分面積零點零壹零參公頃分歸被告庚○○所有，編號九部分面積零點零壹零參公頃分歸被告丑○○所有，編號十部分面
    積零點零壹零參公頃分歸被告戊○○所有，編號十一部分面積零點零壹零參公頃
    分歸被告壬○○所有，編號十二部分面積零點零貳零伍公頃分歸被告丁○○所有
    ，編號十三部分面積零點零參零捌公頃分歸被告己○○所有。
六、本件被告等之行為，按當時之訴訟程序，為伸張或防衛權利所必要，爰命原告負
    擔一部分之訴訟費用。
七、據上論結：本件原告之訴為有理由，依民事訴訟法第三百八十五條第一項前段、
    第八十一條第二款、第八十五條第一項但書，判決如主文。
中      華      民      國    八十九    年      十一    月      十    日
                                  臺灣彰化地方法院民事第二庭
~B法      官  謝仁棠
右為正本係照原本作成。
如對本判決上訴須於判決送達後廿日內向本院提出上訴狀。
~B法院書記官  謝秋德
中      華      民      國    八十九    年      十一    月      十四    日
附表一：
共有人          應有部分比例
乙○○          二十四分之四
子○○          二十四分之一
丑○○          二十四分之一
癸○○          二十四分之一
戊○○          七十二分之三
庚○○          七十二分之三
壬○○          七十二分之三
丙○○          二十四分之六
辛○○          二十四分之三
己○○          二十四分之三
丁○○          二十四分之二


司法院資訊處製作；財團法人民間司法改革基金會備份。
